【裁判字號】    95,訴,36
【裁判日期】    950719
【裁判案由】    殺人未遂等
【裁判全文】
臺灣屏東地方法院刑事判決                95年度訴字第36號
公  訴  人  臺灣屏東地方法院檢察署檢察官
被      告  甲○○
指定辯護人  本院公設辯護人乙○○
上列被告因殺人未遂等案件，經檢察官提起公訴（94年度偵字第
5043號），本院判決如下：
    主  文
甲○○漏逸液化石油氣，致生公共危險，處有期徒刑貳年。緩刑
伍年。緩刑期間付保護管束。
    事  實
一、甲○○原係丁○○之夫（嗣於民國94年10月12日離婚），與
    丁○○及其妹丙○○分別有家庭暴力防治法第3 條第1 款、
    第4 款規定之家庭成員關係。甲○○為要求已分居之丁○○
    配合辦理離婚並付給贍養費，於94年9 月10日上午8 時20分
    許，至丙○○位於屏東市○○街140 巷5 之1 號2 樓（7 層
    雙併式公寓內）租屋處，與時居該處之丁○○談判遭拒，並
    遭在場之丙○○斥為「沒用的男人」，惱羞成怒，竟基於犯
    公共危險及強制罪之犯意，自該址廚房將20公斤規格之鋼瓶
    裝液化石油氣（LPG 即俗稱「桶裝瓦斯」）開啟並拖至客廳
    、揚言同歸予盡以施強暴而逼迫丁○○接受，復強行阻攔丙○○關閉該鋼瓶氣閥，嗣因丁○○、丙○○2 人逃往陽台呼
    救，並有同棟樓上住戶聞得濃厚異味而下樓查看，甲○○始
    倉皇逃離。計其漏逸液化石油氣歷時約1 分鐘，除造成丁○○、丙○○因吸入該氣體而頭暈不適外（傷害部分未據告訴
    ），已致生公共危險。
二、案經屏東縣警察局屏東分局報告臺灣屏東地方法院檢察署檢
    察官偵查起訴。
    理  由
一、證據能力部分：
    按被告以外之人於審判外之言詞或書面陳述，除法律有規定
    者外，不得作為證據，刑事訴訟法第159 條第1 項定有明文
    。卷附證人丁○○、丙○○於警詢中之陳述，經被告甲○○
    於本院審理時明示拒絕作為證據，復查無其他可為相反認定
    之依據，應認為無證據能力。又證人劉子仲於警詢中之陳述
    ，經被告甲○○於本院審理時同意作為證據，應認為有證據
    能力。
二、前揭犯罪事實，除據被告甲○○於本院審理時自白因離婚及
    索求贍養費事宜，與丁○○、丙○○發生爭執，為迫使丁○○同意其要求而漏逸液化石油氣，並經證人丁○○於偵審中
    、證人丙○○於偵查中受檢察官詢問時結證，及證人即前開
    大樓管理員劉子仲於警詢中證述在卷，復有照片4 幀附卷可
    參，堪信為真。茲以一般居家或營業使用之鋼瓶裝液化石油
    氣，係由丙烷、丁烷等低燃點氣體混合之燃料，活性甚大，
    稍有不慎，極易遭引燃而發生鉅烈爆炸；前開丁○○、丙○○居住之處所，位於市區7 層雙併式公寓內，相鄰住戶人口
    密集，有現場照片在卷可稽，若因易燃氣體漏逸而遭火花、
    電氣引燃發生爆炸，將造成不特定多數人生命、財產重大損
    害之結果，凡此均為依卷附個人資料係61年2 月8 日出生，
    時年33歲，受有專科肄業教育程度，並以擔任送貨員為業，
    有多年社會共同生活經驗之被告甲○○知悉甚明者，竟仍輕
    率開啟鋼瓶使液化石油氣外洩，其漏逸量之大，僅約1 分鐘
    即足令樓上住戶查覺事態嚴重而下樓查看，依當時情形，現
    場客廳內並有電視、電扇、電燈等多項日常家用電器運作中
    ，亦據證人丁○○於本院審理中到庭接受交互詰問而結證在
    卷，其因電氣火花引發爆炸之危險極高，衡其情節，顯已嚴
    重危及眾人生命、財產安全，致生公共危險，並為被告甲○○於行為時所明知，是本件犯罪事證已臻明確，應依法論科
    。
三、前揭被告甲○○以漏逸液化石油氣，形成公寓及附近住戶生
    命、財產之重大且急迫危險之方式施強暴，藉以迫使證人丁○○因心生畏怖而屈從其要求，配合行無義務之事，並強施
    不法腕力，阻止丙○○關閉氣閥以行使權利。核其所為，係
    犯刑法第177 條第1 項漏逸液化石油氣，致生公共危險罪，
    及同法第304 條第1 項強制罪。該2 罪法定刑均有罰金之規
    定，依94年2 月2 日修正公布，並於被告行為後自95年7 月
    1 日起施行之刑法第33條第5 款規定：「罰金：新臺幣1,00
    0 元以上，以百元計算之。」較諸修正前刑法第33條第5 款
    規定「罰金：1 元以上。」並未較有利於被告，依刑法第2
    條第1 項前段規定，就法定刑關於罰金部分之適用，應依行
    為時之法律即修正前刑法第33條第5 款之規定，附此敘明。
    被告甲○○犯罪時為丁○○之配偶、丙○○之2 親等旁系姻
    親，依家庭暴力防治法第3 條第1 款、第4 款規定，與渠2
    人有家庭成員關係。其以1 行為對丁○○、丙○○2 人犯強
    制罪，侵害2 人之法益，應依想像競合之例，從其一處斷。
    被告甲○○所犯上開2 罪間有方法目的之牽連關係，雖94年
    2 月2 日修正公布之刑法於被告甲○○為前開行為後，已自
    95年7 月1 日施行，修正後刑法並已刪除第55條關於牽連犯
    部分之規定，比較被告行為時即修正前刑法之規定，所犯應
    從一重之罪處斷；若適用修正後刪除牽連犯規定之結果，所
    犯上開各罪應論以數罪，是修正後規定並未較有利於被告，
    依刑法第2 條第1 項規定，應適用行為時之法律即修正前刑
    法第55條牽連犯之規定，從情節較重者，即造成公共危險，
    侵害社會法益之漏逸液化石油氣罪處斷。
四、爰審酌被告甲○○之年齡、品行、智識程度、犯罪動機、目
    的、手段、對於法益所生損害。其為61年2 月8 日出生、受
    有專科肄業教育程度、擔任送貨員為業之人，有年籍等資料
    在卷可參，本件犯罪時年33歲，前無因犯罪經法院判刑確定
    之紀錄，有臺灣高等法院被告前案紀錄表及臺灣屏東地方法
    院檢察署刑案資料查註紀錄表各1 份在卷可按，素行尚可。
    其此因離婚及索討贍養費事宜，與丁○○、丙○○發生齟齬
    ，在市區公寓大樓住宅內漏逸鋼瓶裝液化石油氣以為施強暴
    之手段，藉以要脅他人，外洩氣體並已波及鄰舍，反手間即
    有致周遭特定或不特定人等發生家破人亡、畢生心血毀於一
    旦結果之危險程度，及其犯罪後態度等一切情狀，量處如主
    文所示之刑，以資儆懲。又被告甲○○前未曾因故意犯罪受
    有期徒刑以上刑之宣告，已如前述，其此因一時失慮，誤罹
    刑典，念其為前揭犯行後，因與丁○○離婚而尚有年僅11歲
    及2 歲之子女1 雙待養，有戶籍資料在卷可憑，諒經此偵審
    程序及刑之宣告後，當知所警惕，應無再犯之虞，前開宣告
    之刑以暫不執行為適當，爰併諭知緩刑5 年，緩刑期間併付
    保護管束，以勵自新。
五、公訴意旨另以被告甲○○前揭時地犯罪時，係本於殺人之犯
    意為之，其漏逸上開燃料氣體同時，並持打火機欲予引爆等
    情，指訴被告甲○○所為並構成刑法第271 條第2 項、第1
    項殺人未遂罪嫌。惟按，犯罪事實應依證據認定，無證據不
    得認定犯罪事實，刑事訴訟法第154 條第2 項定有明文。又
    認定犯罪事實所憑之證據，雖不以直接證據為限，間接證據
    亦包括在內，然而無論直接證據或間接證據，其為訴訟上之
    證明，須於通常一般之人均不致有所懷疑，而得確信其為真
    實之程度者，始得據為有罪之認定，倘其證明尚未達到此一
    程度，而有合理之懷疑存在而無從使事實審法院得有罪之確
    信時，即應由法院為諭知被告無罪之判決，最高法院76年臺
    上字第4986號著有判例可資參照。本件除證人丁○○於偵查
    中及本院審理時之證述外，並無其他證據可認被告林勇志於
    前開行為時曾取出打火機；依證人丁○○就所指被告林勇志
    持打火機之情節，於警詢中原證稱係作勢要點燃引爆（詳警
    卷第5 頁筆錄），與偵查中表示：只是拿在手上，沒有點火
    動作（詳偵卷第6 頁筆錄）之說詞迥異，其慌亂瞬間是否確
    曾看清被告甲○○持有何物，所持是否果為打火機，非無可
    議；遑論被告林勇志於事發時手中果曾持有打火機，甚至主
    觀上苟有殺人之犯意，依事發情節，其自遍置足對人身構成
    危險器具之廚房拖出燃氣鋼瓶，至丁○○、丙○○嚐試關閉
    鋼瓶氣閥及逃離未果，轉而開啟紗門至陽台呼救之一連串過
    程，顯然大有機會點燃引爆或藉其他工具、方法實施攻擊，
    是依現有卷證，尚難認為被告甲○○於前揭時地事發時，主
    觀上確有殺人之犯意而能認為著手殺人罪之構成要件，然此
    部分縱能成立，其依公訴意旨指述之情節，要亦與前開經論
    罪部分罪名有修法前刑法第55條所規定牽連犯之裁判上一罪
    關係，爰不另為無罪之諭知，附此敘明。
據上論斷，應依刑事訴訟法第299 條第1 項前段，刑法第2 條第
1 項、第177 條第1 項、第304 條第1 項、修正前刑法第55條、
刑法第74條第1 項第1 款、第93條第1 項，罰金罰鍰提高標準條
例第1 條前段，判決如主文。
本案經檢察官鍾仁松到庭執行職務
中    華    民    國    95    年    7     月    19    日
              刑事第二庭    審判長法  官  羅森德
                                  法  官  蘇碧珠
                                  法  官  陳松檀
以上正本證明與原本無異。
如不服本判決應於收受本判決送達後十日內向本院提出上訴書狀
，其未敘述上訴理由者，並得於提起上訴後十日內向本院補提理
由書狀（均須按他造當事人之人數附繕本）「切勿逕送上級法院
」
中    華    民    國    95    年    7     月    19    日
                                  書記官  林祥玉
附錄本案論罪科刑法條全文：
中華民國刑法第177 條
漏逸或間隔蒸氣、電氣、煤氣或其他氣體，致生公共危險者，處
3 年以下有期徒刑、拘役或 3 百元以下罰金。
因而致人於死者，處無期徒刑或7 年以上有期徒刑。致重傷者，
處3 年以上10年以下有期徒刑。
中華民國刑法第304 條
以強暴、脅迫使人行無義務之事或妨害人行使權利者，處3 年以
下有期徒刑、拘役或3 百元以下罰金。
前項之未遂犯罰之。


司法院資訊處製作；財團法人民間司法改革基金會備份。
